最高法院民事裁定　　　　　　　九十六年度台聲字第六○○號
聲　請　人　甲○○
訴訟代理人　林政憲律師
　　　　　　陳家祥律師
上列聲請人因相對人乙○○與丙○○間清償票款強制執行事件，
聲請優先承購，對於中華民國九十五年九月二十八日本院裁定（
九十五年度台抗字第五九七號），聲請再審，本院裁定如下：
    主  文
聲請駁回。
聲請程序費用由聲請人負擔。
    理  由
本件聲請人主張本院九十五年度台抗字第五九七號確定裁定（下
稱原確定裁定）有民事訴訟法第四百九十六條第一項第一款、第
十三款規定之再審事由，對之聲請再審，無非以：聲請人之被繼
承人王林木遺有如台灣板橋地方法院（下稱板橋地院）九十四年
度執字第八○八號裁定附表所示土地（下稱系爭土地）之所有權
應有部分，由聲請人及其餘繼承人共同繼承。相對人乙○○聲請
執行系爭土地共有人即相對人丙○○所有之該土地所有權應有部
分時，依土地法第三十四條之一第五項準用第四項規定，聲請人
得單獨行使優先購買權，無待其餘繼承人全體之同意。乃原確定
裁定竟錯認優先承購權屬民法第八百二十八條第二項所指須公同
共有人全體同意始得行使之其他權利，並疏未適用土地法第三十
四條之一第五項準用第四項規定，適用法規顯有錯誤。又聲請人
發現原確定裁定未經斟酌之證物即台北市○○○路二小段六六地
號土地登記謄本，顯示王林木之全體繼承人已同意持分繼承，聲
請人無須得全體繼承人同意，即可主張優先承買權。該證物如經
斟酌，可使聲請人受較有利之裁判等語，為其論據。惟按民法第
一千一百五十一條規定，繼承人有數人時，在分割遺產前，各繼
承人對於遺產全部為公同共有。準此，在分割遺產前，基於繼承
土地所有權應有部分所生之優先購買權，乃屬全體繼承人公同共
有之財產權，依民法第八百二十八條第二項規定，其行使應得全
體公同共有人之同意。依上說明，板橋地院九十四年度執字第八
○八號裁定駁回聲請人單獨所為優先承購之聲請，原法院九十五
年度抗字第八四七號駁回聲請人對該裁定之抗告，均無不合。又
對於強制執行事件抗告法院所為裁定，以其適用法規顯有錯誤為
理由，且所涉及之法律見解具有原則上之重要性，並經原法院之
許可者，依強制執行法第三十條之一準用民事訴訟法第四百八十
六條第四項、第五項規定，固得再為抗告。惟於原法院認再抗告
應行許可，並添具意見書，將訴訟卷宗送交再抗告法院（本院）
後，再抗告法院審查結果，如認再抗告不應准許者，並不受該意
見書所載許可再抗告理由之拘束，仍得逕以裁定駁回之，是原確
定裁定謂：原法院以優先承購權之行使原則上須得全體公同共有
人之同意始得為之，聲請人未能舉證證明其他共有人有不能行使
之例外情況，則其優先承購權之行使因未得全體公同共有人之同
意而不生效力，裁定駁回聲請人之抗告；自無適用法規顯有錯誤
，暨其所涉及之法律見解具有原則上之重要性等情事。因認聲請
人之再抗告，不應許可，不因前程序原法院許可其再抗告，即得
謂其再抗告為合法。乃以裁定駁回聲請人之再抗告，經核於法洵
無違誤。至聲請人提出台北市○○○路二小段六六地號土地登記
謄本為王林木之全體繼承人已同意持分繼承系爭土地之證明，核
係就原法院所為系爭土地為公同共有事實認定之新證據，非原確
定裁定於再抗告程序所得審酌，無從據為聲請人有利之裁判。綜
上所述，原確定裁定並無民事訴訟法第四百九十六條第一項第一
款、第十三款所規定之適用法規顯有錯誤、發現未經斟酌使用之
證物等再審事由。聲請人據以對原確定裁定聲請再審，聲明廢棄
，非有理由。
據上論結，本件聲請為無理由。依強制執行法第三十條之一，民
事訴訟法第九十五條、第七十八條，裁定如主文。
中　　華　　民　　國　九十六　年　　九　　月　 十三 　日
                      最高法院民事第四庭
                          審判長法官  蘇　茂　秋
                                法官  陳　碧　玉
                                法官  吳　謀　焰
                                法官  劉　靜　嫻
                                法官  張　宗　權
      本件正本證明與原本無異
                                      書  記  官
中　　華　　民　　國　九十六　年　　九　　月　二十八　日
                                                      ｚ
